臺灣板橋地方法院民事判決　九十二年度重訴字第四六六號
　　原　　　告　丁○○
　　訴訟代理人　趙平原律師
　　被　　　告　丙○○
　　　　　　　　乙○○
　　右一人　　　甲○○
　　訴訟代理人
右當事人間請求侵權行為損害賠償事件，經刑事庭裁定移送（九十二年度重附民字第
一五號），於中華民國九十三年三月十六日言詞辯論終結，本院判決如左：
    主      文
被告應連帶給付原告新台幣壹拾玖萬玖仟陸佰捌拾元，及被告曾育淵自民國九十二年
二月二十二日起，被告乙○○自民國九十二年三月二十七日起，均至清償日止按年息
百分之五計算之利息。
原告其餘之訴駁回。
訴訟費用（除減縮及撤回部分外）由被告連帶負擔百分之二，餘由原告負擔。
本判決第一項於原告以新台幣壹拾玖萬伍仟貳佰貳拾柒元預供擔保後，得假執行。
原告其餘假執行之聲請駁回。
    事    實
甲、原告方面：
一、聲明：被告應連帶給付原告新台幣（下同）八百三十四萬九千六百八十元，及自
    起訴狀繕本送達翌日起至清償日止，按年息百分之五計算之利息。並願供擔保請
    准為假執行之宣告。
二、陳述：
  (一)被告丙○○平日均在其父即另被告乙○○所經營之水果攤幫忙販賣水果，並以駕
    駛貨車載送水果為其附隨業務，為從事駕駛業務之人，於民國九十一年六月二十
    五日上午七時五十分許，駕駛被告乙○○所有車牌號碼ＨＸ─五０六八號自用小
    貨車，載送水果由臺北縣三重市往新莊市方向行駛，途經臺北縣三重市中山橋時
    ，本應注意遵守道路交通標誌、標線之指示，及注意車前狀況，並隨時採取必要
    之安全措施，以避免危險之發生，而依當時情形，路況良好，無不能注意之情事
    ，竟疏未注意前開中山橋右側車道入口處設有「機車專用道禁止小型車進入」、
    「機慢車專用道」之標誌及「機車專用」之標線，將所駕前開自用小貨車駛入機
    慢車專用道，復未注意車前狀況，致其車子右前座車門處撞上由原告之子鍾典宏
    所騎乘，沿同方向在右前方行進之車牌號碼ＭＦＣ─三０七號重型機車，該機車
    再往前推撞在前方由訴外人曹盞所乘之腳踏車，造成人車倒地在其自用小貨車前
    方，曹盞之左小腿並壓在機車排氣管上，而使曹盞受有右耳截斷、左頭皮（即左
    顳部）撕裂傷、左小腿燙傷及右臉鈍傷等傷害；詎被告丙○○駕駛該自用小貨車
    肇事致曹盞受傷後，竟未停車處理，反而隨即加速逃逸現場，同時萌生預見其肇
    車逃逸之行為，將會造成倒在地上之人死亡，而不違背其本意之不確定殺人故意
    ，猶駕車往前行駛，並將倒地之鍾典宏帶上卡在車子底盤下貼地拖行，經持續拖
    行達約一百二十四．九公尺遠後，鍾典宏才脫離車子底盤，使其受有兩顴及下巴
    擦傷、兩耳出血、右胸前部挫傷、右肋季部骨折、兩肩、上臂後部、前臂後部、
    兩大腿側部、兩膝前部擦傷及右臗部骨折等傷害，最後因顱內出血併氣血胸而當
    場死亡。
  (二)被告丙○○駕駛汽車加損害於他人，依法民法第一百八十四條及第一百九十一條
    之二之規定自應負損害賠償之責，被告乙○○雇用被告丙○○執行職務，依民法
    第一百八十八條之規定，亦應與被告丙○○連帶負擔損害賠償之責任，再被告乙
    ○○經營水果攤所使用之前揭丙○○所駕駛小貨車，有生損害於他人之危險，依
    民法第一百九十一條之三之規定，被告乙○○亦應負損害賠償之責任。原告所請
    求之金額為：
    1.殯葬費：原告為鍾典宏支出殯葬費九十九萬九千六百八十元。
    2.扶養費：鍾典宏為原告之法定扶養義務人，而依內政部所統計公佈之台閩地區
      各級行政區域、都會區零歲平均餘命表，男性之平均餘命為七十二歲，原告於
      本件損害發生時係五十五歲四個月，可能生存期間尚有十六年八個月，而鍾典
      宏生前每月均交付三萬元與原告以為扶養，依霍夫曼計算式扣除中間利息後，
      原告得一次請求被告連帶賠償扶養費四百三十五萬元。
    3.慰撫金：原告因本件車禍橫遭喪子之痛，致精神受有痛苦，爰請求慰撫金三百
      萬元。
四、證據：提出台灣板橋地方法院檢察署起訴書、各類所得扣繳暨免扣繳憑單（均影
    本）、治喪費用明細表及綜合所得稅各類所得資料清單（均正本）各一件為證。
乙、被告方面：
一、聲明：駁回原告之訴及假執行之聲請。
二、陳述：
  (一)被告乙○○方面：願意賠償原告之損害，惟原告之請求數額過高。而殯葬費中關
    於鮮花三樣與靈堂全鮮花花牌、靈堂外綵球、靈堂內白布幔、靈堂內租用之地毯
    應該均包含於全鮮花山之項目內，原告予以分列有重覆請求之情形。又本件殯葬
    係採火葬方式，費用應只需三十萬元。再原告於損害發生後有請領汽車強制責任
    險之保險給付一百四十萬元，而被告於本件損害發生後第三日亦曾給付原告十萬
    元資為賠償，均應於請求數額中扣除之。
  (二)被告丙○○方面：願意賠償原告之損害，惟原告之請求數額過高。
丙、本院依職權調閱原告及被告丙○○之財產歸戶明細表及所得稅申報資料。
      理  由
一、按因犯罪而受損害之人於刑事訴訟程序得附帶提起民事訴訟，對被告及依民法負
    賠償責任之人請求回復其損害，刑事訴訟法第四百八十七條第一項定有明文。是
    附帶民事訴訟之對象，不以刑事案被告為限，即依民法負賠償責任之人，亦包括
    在內，最高法院分著有七十三年台附字第六十六號及七十一年台附字第五號判例
    ，足資參憑。而所謂依民法負賠償責任之人，最高法院五十二年度第三次民、刑
    庭總會決議亦曾以民法第一百八十七條所定之法定代理人及第一百八十八條所定
    之僱用人為例示之。準此，被告乙○○固非本件刑事案件之被告，亦未經刑事判
    決認定係共同侵權行為人，惟原告既主張被告乙○○係僱用被告丙○○之人，依
    民法第一百八十八條第一項前段之規定應就本件損害負連帶賠償之責任，而以乙
    ○○為本件刑事附帶民事訴訟之被告，依法即無不合，先予敘明。
二、本件原告主張：被告丙○○平日均在其父即被告乙○○所經營之水果攤幫忙販賣
    水果，並以駕駛貨車載送水果為其附隨業務，為從事駕駛業務之人，於九十一年
    六月二十五日上午七時五十分許，駕駛被告乙○○所有車牌號碼ＨＸ─五０六八
    號自用小貨車，載送水果由臺北縣三重市往新莊市方向行駛，途經臺北縣三重市
    中山橋時，本應注意遵守道路交通標誌、標線之指示，及注意車前狀況，並隨時
    採取必要之安全措施，以避免危險之發生，而依當時情形，路況良好，無不能注
    意之情事，竟疏未注意前開中山橋右側車道入口處設有「機車專用道禁止小型車
    進入」、「機慢車專用道」之標誌及「機車專用」之標線，將所駕前開自用小貨
    車駛入機慢車專用道，復未注意車前狀況，致其車子右前座車門處撞上由原告之
    子鍾典宏所騎乘，沿同方向在右前方行進之車牌號碼ＭＦＣ─三０七號重型機車
    ，該機車再往前推撞在前方由訴外人曹盞所乘之腳踏車，造成人車倒地在其自用
    小貨車前方，曹盞之左小腿並壓在機車排氣管上，而使曹盞受有右耳截斷、左頭
    皮（即左顳部）撕裂傷、左小腿燙傷及右臉鈍傷等傷害；詎被告丙○○駕駛該自
    用小貨車肇事致曹盞受傷後，竟未停車處理，反而隨即加速逃逸現場，同時萌生
    預見其肇車逃逸之行為，將會造成倒在地上之人死亡，而不違背其本意之不確定
    殺人故意，猶駕車往前行駛，並將倒地之鍾典宏帶上卡在車子底盤下貼地拖行，
    經持續拖行達約一百二十四．九公尺遠後，鍾典宏才脫離車子底盤，使其受有兩
    顴及下巴擦傷、兩耳出血、右胸前部挫傷、右肋季部骨折、兩肩、上臂後部、前
    臂後部、兩大腿側部、兩膝前部擦傷及右臗部骨折等傷害，最後因顱內出血併氣
    血胸而當場死亡，被告丙○○駕駛汽車加損害於他人，依法民法第一百八十四條
    第一項前段及第一百九十一條之二之規定自應負損害賠償之責，被告乙○○雇用
    被告丙○○執行職務，依民法第一百八十八條第一項前段之規定，亦應與被告丙
    ○○連帶負擔損害賠償之責任，再被告乙○○經營水果攤所使用之上開被告丙○
    ○所駕駛小貨車，有生損害於他人之危險，依民法第一百九十一條之三之規定，
    被告乙○○亦應負損害賠償之責任。爰依民法侵權行為之規定，請求被告連帶給
    付原告殯葬費九十九萬九千六百八十元、扶養費四百三十五萬元及慰撫金三百萬
    元，合計八百三十四萬九千六百八十元，及自起訴狀繕本送達翌日起至清償日止
    ，按年息百分之五計算之利息。被告丙○○則以：願意賠償原告之損害，惟原告
    之請求數額過高。被告乙○○除亦以：願意賠償原告之損害，惟原告之請求數額
    過高等語置辯外，另辯稱：原告主張之殯葬費中關於鮮花三樣與靈堂全鮮花花牌
    、靈堂外綵球、靈堂內白布幔、靈堂內租用之地毯應該均包含於全鮮花山之項目
    內，原告予以分列有重覆請求之情形。又本件殯葬係採火葬方式，費用應只需三
    十萬元。再者。原告於損害發生後有請領汽車強制責任險之保險給付一百四十萬
    元，而被告於本件損害發生後第三日亦曾給付原告十萬元資為賠償，均應於請求
    數額中扣除之各等語。
三、原告主張被告丙○○平日均在其父即被告乙○○所經營之水果攤幫忙販賣水果，
    並以駕駛貨車載送水果為其附隨業務，為從事駕駛業務之人，於九十一年六月二
    十五日上午七時五十分許，駕駛被告乙○○所有車牌號碼ＨＸ─五０六八號自用
    小貨車，載送水果由臺北縣三重市往新莊市方向行駛，途經臺北縣三重市中山橋
    時，本應注意遵守道路交通標誌、標線之指示，及注意車前狀況，並隨時採取必
    要之安全措施，以避免危險之發生，而依當時情形，路況良好，無不能注意之情
    事，竟疏未注意前開中山橋右側車道入口處設有「機車專用道禁止小型車進入」
    、「機慢車專用道」之標誌及「機車專用」之標線，將所駕前開自用小貨車駛入
    機慢車專用道，復未注意車前狀況，致其車子右前座車門處撞上由鍾典宏所騎乘
    ，沿同方向在右前方行進之車牌號碼ＭＦＣ─三０七號重型機車，該機車再往前
    推撞在前方由曹盞所乘之腳踏車，造成人車倒地在其自用小貨車前方，曹盞之左
    小腿並壓在機車排氣管上，而使曹盞受有右耳截斷、左頭皮（即左顳部）撕裂傷
    、左小腿燙傷及右臉鈍傷等傷害；詎被告丙○○駕駛該自用小貨車肇事致曹盞受
    傷後，竟未停車處理，反而隨即加速逃逸現場，同時萌生預見其肇車逃逸之行為
    ，將會造成倒在地上之人死亡，而不違背其本意之不確定殺人故意，猶駕車往前
    行駛，並將倒地之鍾典宏帶上卡在車子底盤下貼地拖行，經持續拖行達約一百二
    十四．九公尺遠後，鍾典宏才脫離車子底盤，使其受有兩顴及下巴擦傷、兩耳出
    血、右胸前部挫傷、右肋季部骨折、兩肩、上臂後部、前臂後部、兩大腿側部、
    兩膝前部擦傷及右臗部骨折等傷害，最後因顱內出血併氣血胸而當場死亡之事實
    ，業據其提出台灣板橋地方法院檢察署起訴書為證，並為被告所不爭執，復經本
    院核閱本院九十一年度重訴字第四十六號刑事案卷無誤。又原告主張被告丙○○
    係受僱於被告乙○○，本件車禍發生之際，駕車擬前往採買水果以為販售，係在
    執行職務中之事實，亦經被告丙○○自陳：伊在水果攤顧店，負責水果之買賣，
    批貨係伊父乙○○負責，顧店之時間至少均有十餘小時，伊每個月固定向伊父領
    取五千元，事發當日伊開貨車係要去買水果回來店裡賣等語在卷（參見本院九十
    二年十月二十八日、九十三年二月三日及同年三月十六日言詞辯論筆錄），並為
    被告乙○○所不爭執，均堪信為真實。
三、按汽車、機車或其他非依軌道行使之動力車輛，在使用中加損害於他人者，駕駛
    人應賠償因此所生之損害。但於防止損害之發生已盡相當之注意者，不在此限，
    民法第一百九十一條之二定有明文。次按，受僱人因執行職務，不法侵害他人之
    權利者，由僱用人與行為人連帶負損害賠償之責任。但選任受僱人及監督其職務
    之執行，已盡相當之注意或從加以相當之注意而仍不免發生損害者，僱用人不負
    賠償責任，民法第一百八十八條第一項亦定有明文。又民法第一百八十八條第一
    項所謂之受僱人，並非僅限於僱傭關係所稱之受僱人，凡客觀上被他人使用為之
    服勞務而受其監督者均係受僱人，最高法院著有五十七年台上字第一六六三號判
    例，足資參憑。再民法第一百八十八條第一項所謂受僱人因執行職務不法侵害他
    人之權利，不僅指受僱人因執行其所受命令，或委託之職務自體，或執行該職務
    所必要之行為，而不法侵害他人權利者而言。即受僱人之行為，再客觀上足認為
    與其執行職務有關，而不法侵害他人權利者，就令其為自己利益所為亦應包括在
    內，最高法院亦著有四十二年台上字第一二二四號判例可資參照。本件被告丙○
    ○駕駛汽車未盡相當之注意以防止損害之發生而加損害於他人，依民法第一百九
    十一條之二之規定，自應賠償因此所生之損害。又被告丙○○客觀上為被告乙○
    ○使用為之服勞務而受其監督者，揆諸前揭說明，被告丙○○自為被告乙○○之
    受僱人。再被告丙○○於事發當日駕車之目的既係為載運水果回水果攤販售，亦
    為其受僱販售水果之附隨業務，則被告丙○○因執行職務不法侵害他人之權利，
    被告乙○○既為被告丙○○之僱用人，對於原告因而所受之損害，依民法第一百
    八十八條第一項之規定，自應負連帶賠償之責任。
四、經本院於九十三年二月二十四日言詞辯論期日闡明本件之爭點為原告所主張之損
    害及其金額是否合理？並為兩造所同意，且同意僅就該爭點為言詞辯論，茲就上
    開爭點即原告所主張之損害及其金額審究如下：
    (一)殯葬費部份：按不法侵害他人致死者，對於支出殯葬費之人亦應負損害賠償責
      任，民法第一百九十二條第一項定有明文。本件原告主張其為被害人鍾典宏支
      出殯葬費用九十九萬九千六百八十元，固據提出治喪費用明細表一紙為證。惟
      所謂殯葬費係指收殮及埋（火）葬費用而言，且以必要者為限。本院斟酌鍾典
      宏為六十五年二月十三日生，死亡時年二十六歲，有其年籍資料附於刑事案卷
      內可稽，其月薪為三萬元，係採火葬儀式，亦據原告陳明，依據原告所提出之
      上開明細表，其中靈堂全鮮花花牌一組二萬五千元、靈堂內全鮮花海一組十二
      萬元、花籃十對計一萬五千元、花圈十對計八千元、盒裝毛巾一萬六千元、交
      通車六千元、樂隊一萬五千元、司儀五千元、法事功德一壇（往死城）六萬元
      、交通車（二十人座）一台六千元、代付各項雜支一萬二千元、治喪事宜車馬
      勞務費一萬二千元等費用部分，合計三十萬元，均非喪葬所必須，應予扣除。
      從而，原告所得請求被告賠償之殯葬費，應為六十九萬九千六百八十元，逾此
      部分之請求，即屬無據，應予駁回。
    (二)扶養費部分：按被害人對於第三人負有法定扶養義務者，加害人對於該第三人
      亦應負損害賠償責任民法第一百九十二條第二項固定有明文。惟受扶養權利者
      ，以不能維持生活而無謀生能力者為限；前項無謀生能力之限制，於直系血親
      尊親屬不適用之，民法第一千一百十七條亦定有明文。申言之，直系血親尊親
      屬受扶養之權利，除不受無謀生能力之限制外，仍應以不能維持生活為必要（
      最高法院六十二年度第二次民庭庭推總會決議參照）。經查，原告除尚任職於
      益丰氧氣有限公司，有固定之收入外，名下另有房屋一棟、田賦及土地各四筆
      及存款四筆乙節，業經本院依職權向財政部財稅資料中心函調原告財產歸戶明
      細查證屬實，有該中心九十二年九月八日資五字第９２１４３７３９號函附明
      細表一份在卷可憑，依目前一般社會通念，自難謂為有不能維持生活之情事，
      揆諸前揭說明，原告自無受鍾典宏扶養之權利。則其主張因鍾典宏對其負有扶
      養義務，因被告丙○○不法侵害鍾典宏致死，請求被告連帶賠償扶養費損失，
      即屬無據。
    (三)慰撫金部分：按不法侵害他人致死者，被害人之父母、子女及配偶雖非財產上
      之損害，亦得請求賠償相當之金額，民法第一百九十四條定有明文。又法院對
      於慰撫金之量定，應斟酌雙方當事人身分、地位、經濟狀況及加害程度及其他
      各種情形予以核定，最高法院亦著有七十六年台上字第一九○八號判例足資參
      憑。原告主張被害人鍾典宏因本件事故死亡，致其精神受有莫大痛苦，被告就
      此亦不爭執，自堪信為真實。而原告現年五十七歲（三十六年二月二十二日生
      ），教育程度為小學畢業，現任職於益丰氧氣有限公司，有固定之收入，名下
      另有房屋一棟、田賦及土地各四筆，並有存款四筆；被告丙○○現年二十三歲
      （六十九年六月八日生），教育程度亦為小學畢業，現受僱協助被告乙○○販
      賣水果，每月固定領取五千元，名下則查無財產資料；被告乙○○現年四十六
      歲（四十六年十一月一日生），教育程度亦為中學畢業，現無業，名下則查無
      財產資料等情，為兩造所不爭執，並經本院依職權向財政部台灣省北區國稅局
      、及該局三重稽徵所及新莊稽徵所查詢兩造之財產資料核閱無訛，有該局九十
      二年九月三日北區國稅資訊字第○九二一○四九二五八號函附調件明細表、該
      局三重稽徵所九十二年九月十六日北區國稅三重二字第○九二一○三七九九二
      號函附綜合所得稅核定通知書及各類所得資料清單、該局新莊稽徵所九十二年
      九月十七日北區國稅新莊二字第○九二一○二七三六八號函附各類所得資料清
      單在卷足憑。本院審酌原告遽遭喪子之痛，頓失天倫之樂，且中年喪子，自受
      有精神上之痛苦，被告雖均口頭表示願意賠償原告之損害，惟被告丙○○於本
      院言詞辯論期日竟猶主張伊認為當時所拖行者為腳踏車而非被害人鍾典宏，足
      見其於肇事後，並無悔意，被告乙○○則始終未曾提出具體並得為原告所接受
      之賠償方案以供本院參酌，亦顯見其並無賠償之誠意；再參酌原告及被告之身
      分、資力及其他一切情狀，認原告請求被告連帶給付三百萬元之慰撫金，猶有
      過高，應予核減為一百萬元，方屬公允，逾此數額之請求，即屬無據，不應准
      許。
　　(四)被告乙○○辯稱其於損害發生後之第三日曾經給付十萬元與原告資為賠償，依
      法應自原告之損害賠償數額中扣除之，原告就此並不爭執，應自損害賠償總額
      扣除之。又按保險人依本法規定給付之保險金，視為加害人或被保險人損害賠
      償金額之一部分，加害人或被保險人受賠償請求時，得扣除之。又汽車交通事
      故係由數汽車所共生或涉及數汽車者，肇事汽車全部或部分為被保險汽車者，
      受害人或受益人得在本法規定之保險金額範圍內，請求各被保險汽車之保險人
      連帶給付保險金，強制汽車責任保險法第三十條定有明文、第三十四條第一項
      第一款分別定有明文。原告丁○○有請領汽車強制責任險保險金一百四十萬元
      乙節，為兩造所不爭，依上開規定，應自被告受請求賠償之金額中扣除。合計
      應扣除一百五十萬元。則原告得請求被告連帶賠償之金額為十九萬九千六百八
      十元（699,680 +1,000,000 -1,500,000=199,680）。
　　(五)綜上，原告本於侵權行為之法律關係，請求被告賠償原告十九萬九千六百八十
      元，及被告丙○○自九十二年二月二十二日、被告乙○○自九十二年三月二十
      七日（即起訴狀繕本送達翌日）起至清償日止，按年息百分之五計算之利息，
      為有理由，應予准許。逾此部分之請求，為無理由，應予駁回。
五、原告陳明願供擔保，聲請宣告假執行，經核其勝訴部份，合於法律之規定，爰酌
    定相當之擔保金額宣告之；其餘假執行之聲請，因訴之駁回而失所依附，爰併予
    駁回之。
據上論結，本件原告之訴為一部有理由，一部無理由，依民事訴訟法第七十九條但書
、第八十五條第二項、第三百九十條第二項，判決如主文。
中　　　華　　　民　　　國　　九十三　　年　　　三　　　月　　 三十 　　日
                                臺灣板橋地方法院民事第三庭
~B法　　　官　陳麗玲
右為正本係照原本作成
如對本判決上訴，須於判決送達後廿日內向本院提出上訴狀
中　　　華　　　民　　　國　　九十三　　年　　　三　　　月　　 三十 　　日
~B法院書記官　顧嘉文
